最高法院刑事判決　　　　　　　九十四年度台上字第二二七號
　　上　訴　人　甲○○
上列上訴人因違反證券交易法案件，不服台灣高等法院高雄分院
中華民國九十一年二月二十六日第二審判決（九十年度上訴字第
一九三四號，起訴案號：台灣高雄地方法院檢察署九十年度偵字
第九六五六號），提起上訴，本院判決如下：
    主  文
原判決撤銷，發回台灣高等法院高雄分院。
    理  由
本件原判決認定：上訴人甲○○曾因犯偽造有價證券、業務過失
傷害、違反藥物藥商管理法、違反藥事法等罪，經法院判決並定
執行刑為有期徒刑十年三月，於民國八十九年四月五日刑滿執行
完畢，仍不知謹慎安分，其於統一綜合證券股份有限公司（下稱
統一證券公司）高雄三民分公司開立帳號為五八五Ｃ00000
0－0號之有價證券委託買賣帳戶，委託該公司在集中交易市場
報價，以融資、融券之方式買賣股票。嗣上訴人於九十年一月十
二日（星期五）委託該公司買入東訊股票四十張、仁寶股票二十
張、碧悠股票五十張、精業股票三十張，及賣出東訊股票四十張
、仁寶股票二十張、精業股票三十張；復於同年月十五日（星期
一）買入旺宏股票一百張、華邦電股票一百二十張、一銀股票六
十張，及賣出碧悠股票五十張、旺宏股票一百張、華邦電股票一
百二十張、一銀股票六十張；再於同年月十六日（星期二）買入
碧悠股票六十張、旺宏股票六十張、華邦電股票一百張，及賣出
碧悠股票六十張、旺宏股票六十張、華邦電股票一百張，經統一
證券公司三民分公司於集中市場報價並成交後，於同年月十六日
第一次（即十二日）買賣之股票交割最後期日，買賣價差相抵後
，上訴人已呈虧損，乃要求該公司以應退佣之新台幣（下同）十
九萬元代為填補，為該公司所拒，因而不履行交割，旋接連於同
年月十五日、十六日買賣而應於同年月十七、十八日交割之股票
，亦不能履行交割而違約，足以影響股票交易市場秩序，嗣經該
公司代為辦理交割墊付股款後，會算結果共積欠該公司交割款項
五十七萬八千三百九十九元等情。因而撤銷第一審諭知上訴人無
罪之判決，改判論處上訴人以對於在證券交易所上市之有價證券
，在集中交易市場報價，業經有人承諾接受而不履行交割，足以
影響市場秩序（累犯）罪刑，固非無見。
惟查：按違反證券交易法第一百五十五條第一項第一款規定所謂
在集中交易市場報價，業經有人承諾接受而不實際成交或不履行
交割，須足以影響市場秩序者，始依同法第一百七十一條第一項
處罰。而所謂「足以影響市場秩序」，應依實際報價數量、金額
之多寡，視其具體個案情形，並參酌證券主管機關之意見，以為
認定，並非所有違約交割均應負該條刑責。原判決僅以：證券交
易法第一百五十五條第一項第一款規定中所謂足以影響市場秩序
者，係指市場秩序有因此而受影響之危險即可構成，至於市場秩
序是否確實因而受到損害或影響，並非所問。且股票市場每日買
進之數量、金額與其賣出之數量、金額相抵必歸於零，一買必有
一賣，否則整個證券市場之應交割金額將無法達到平衡（歸零）
，投資人買賣股票時，自當備妥資金或股票準備履行交割義務，
否則人人均藉詞違法不履行交割，則證券交易市場秩序必無從維
持，上開條款之立法意旨，乃在禁止投資人「空報價格」而不實
際或不履行交割，故違約金額之大小並非構成證券交易法第一百
五十五條第一項第一款之必要條件，從而是否影響市場交易秩序
，亦不能以行為人違約交割金額與代墊之證券商每日營業額之比
例觀之。本件既係上訴人委託統一證券公司三民分公司在集中市
場報價買賣股票，業經有人承諾接受，其不補足買賣相抵差額而
不履行交割義務，自足影響市場秩序等由，即以上訴人一有不履
行交割之行為，不管其實際報價數量及違約交割之金額多少，均
認已足以影響市場秩序，而成立上開罪行（見原判決第四頁第四
行至第十五行），難謂無適用法則不當之違誤。又原審未再調查
釐清本件上訴人在集中交易市場之實際報價數量及其金額之多寡
，並函詢證券主管機關之意見，即逕認上訴人所為已足以影響市
場秩序，似嫌速斷，且有應於審判期日調查之證據而未予調查及
判決理由不備之違法。上訴意旨指摘原判決不當，非無理由，應
認原判決有撤銷發回更審之原因。
據上論結，應依刑事訴訟法第三百九十七條、第四百零一條，判
決如主文。
中　　華　　民　　國　九十四　年　　一　　月　 十三 　日
                      最高法院刑事第八庭
                          審判長法官  陳　炳　煌
                                法官  陳　世　雄
                                法官  韓　金　秀
                                法官  吳　信　銘
                                法官  徐　文　亮
      本件正本證明與原本無異
                            　　　　　書　記  官
中　　華　　民　　國　九十四　年　　一　　月　 十九 　日
                                                      Ｌ
